臺灣高等法院刑事判決　　　　　　　 100年度上訴字第2571號
上　訴　人
即　被　告　呂學霖
上列上訴人因違反毒品危害防制條例案件，不服臺灣新竹地方法
院100年度審訴緝字第18號，中華民國100年8月4日第一審判決（
起訴案號：99年度毒偵字第1134號），提起上訴，本院判決如下
：
    主  文
上訴駁回。
    理  由
一、按有下列情形之一者，法院不得為協商判決：(一)有刑事訴訟
    法第455條之3第2項之撤銷合意或撤回協商聲請者。(二)被告
    協商之意思非出於自由意志者。(三)協商之合意顯有不當或顯
    失公平者。(四)被告所犯之罪非第455條之2第1項所定得以聲
    請協商判決者。(五)法院認定之事實顯與協商合意之事實不符
    者。(六)被告有其他較重之裁判上一罪之犯罪事實者。(七)法院
    認應諭知免刑或免訴、不受理者。除有前項所定情形之一者
    外，法院應不經言詞辯論，於協商合意範圍內為判決。法院
    為協商判決所科之刑，以宣告緩刑、2年以下有期徒刑、拘
    役或罰金為限，刑事訴訟法第455條之4第1項、第2項分別定
    有明文。又協商判決，除有刑事訴訟法第455條之4第1項第1
    款、第2款、第4款、第6款、第7款所定情形之一，或協商判
    決違反同條第2項之規定者外，不得上訴，同法第455條之10
    第1項亦有明文規定。再第二審法院認上訴有不合法律上程
    式或法律上不應准許，或其上訴權已喪失之情形者，應以判
    決駁回之，同法第362條前段、第367條前段及第455條之11
    第1項亦分別著有明文。
二、上訴意旨略以：被告曾於87、88年間因違反毒品危害防制條
    例案件，裁定觀察勒戒及令入戒治處所，於90年戒治完畢出
    所已逾5年，於本案宣示筆錄中說明99年3月18日為警查獲採
    尿結果，呈可待因、安非他命陽性反應，係5年後再犯，詎
    臺灣新竹地方法院檢察署偵查起訴，原審判決均認本件係5
    年內再犯，於法有誤，爰提起上訴云云。
三、經查：
  (一)本件經檢察官於民國100年8月2日原審準備程序時，聲請於
    審判外進行協商程序，嗣檢察官及被告呂學霖於審判外進行
    協商後，並由法院依據刑事訴訟法第455條之5第1項之規定
    指定公設辯護人協助被告進行協商，合意協商之內容為：1.
    施用第一級毒品罪部分，被告願受有期徒刑7月之宣告；2.
    施用第二級毒品罪部分，被告願受有期徒刑3月之宣告；3.
    合併定應執行有期徒刑9月，有原審100年8月2日準備程序筆
    錄在卷可參（見原審卷第9頁反面至第10頁）。被告因違反
    毒品危害防制條例案件，經協商後願接受上述施用第一級毒
    品罪部分，有期徒刑7月，施用第二級毒品罪部分，有期徒
    刑8月，定應執行有期徒刑9月之宣告，再經原審確認被告認
    罪協商係出於自由意志，且被告亦承認起訴犯行等情，有原
    審協商程序筆錄在卷可稽（見原審卷第14頁至第15頁），原
    審法院因而依毒品危害防制條例第10條第1項、第2項、刑法
    第11條前段、第51條第5款等規定，依協商結果判處被告施
    用第一級毒品罪，有期徒刑7月，施用第二級毒品罪，有期
    徒刑3月，應執行有期徒刑9月，其協商程序，並無違誤。是
    本件應審究者，係本件認罪協商判決，是否有刑事訴訟法第
    455條之4第1項第1款、第2款、第4款、第6款、第7款所定情
    形之一，或協商判決是否有違反同條第2項之規定得對協商
    判決提起上訴之情形。
  (二)被告上訴意旨謂其係戒治出所5年後再犯本件，前開判決有
    違反刑事訴訟法第455條之10第1項第7款得上訴之情形云云
    。惟：
  1.按施用第一、二級毒品為犯罪行為，毒品危害防制條例第10
    條定有處罰明文。故施用第一、二級毒品者，依前揭規定本
    應科以刑罰。然基於刑事政策，對合於一定條件之施用者，
    則依同條例第20條、第23條之規定，施以觀察、勒戒及強制
    戒治之保安處分。毒品危害防制條例於92年7月9日修正公布
    ，自93年1月9日施行，其中第20條、第23條將施用毒品之刑
    事處遇程序，區分為「初犯」及「5年內再犯」、「5年後再
    犯」。依其立法理由之說明：「初犯」，經觀察、勒戒或強
    制戒治後，應為不起訴處分或不付審理之裁定；經觀察、勒
    戒或強制戒治執行完畢釋放後，「5年內再犯」者，因其再
    犯率甚高，原實施之觀察、勒戒及強制戒治既已無法收其實
    效，爰依法追訴或裁定交付審理。至於經觀察、勒戒或強制
    戒治執行完畢釋放後，「5年後再犯」者，前所實施之觀察
    、勒戒或強制戒治已足以遮斷其施用毒品之毒癮，為期自新
    及協助其斷除毒癮，仍適用「初犯」規定，先經觀察、勒戒
    或強制戒治之程序。從而依修正後之規定，僅限於「初犯」
    及「5年後再犯」二種情形，始應先經觀察、勒戒或強制戒
    治程序。倘被告於5年內已再犯，經依法追訴處罰，縱其第3
    次（或第3次以上）再度施用毒品之時間，在初犯經觀察、
    勒戒或強制戒治執行完畢釋放5年以後，已不合於「5年後再
    犯」之規定，且因已於「5年內再犯」，顯見其再犯率甚高
    ，原實施觀察、勒戒或強制戒治，已無法收其實效，即應依
    該條例第10條處罰。第3次（或第3次以上）施用毒品之時間
    ，是否宜有期間限制？以多久為適宜？則分屬刑事政策、專
    門醫學之範圍，非審判機關所能決定，有待循立法途徑解決
    （最高法院95年度第7次、97年度第5次刑事庭會議決議參照
    ）。準此，茍被告前經觀察、勒戒或強制戒治執行完畢釋放
    後，5年內曾再因施用毒品之行為，而經法院判處刑罰之處
    遇程序確定者，縱其係於觀察、勒戒或強制戒治執行完畢釋
    放後5年後再為本案施用毒品犯行，應認屬「再犯」之範疇
    ，應逕依毒品危害防制條例第10條之規定處罰。
  2.本件被告呂學霖曾於87年間因施用毒品案件，經臺灣新竹地
    方法院檢察署檢察官聲請，而經臺灣新竹地方法院以87年度
    毒聲字第1007號裁定送勒戒處所觀察、勒戒，嗣因觀察、勒
    戒結果，認無繼續施用毒品之傾向，於87年12月7日執行完
    畢釋放出所，並經臺灣新竹地方法院檢察署檢察官以87年度
    偵字第8158號為不起訴處分確定；復於前開觀察、勒戒執行
    完畢釋放後5年內之88年間，因施用毒品案件，經臺灣桃園
    地方法院檢察署檢察官聲請，而經臺灣桃園地方法院於88年
    3月27日以88年度毒聲字第1867號裁定送勒戒處所觀察、勒
    戒，嗣因觀察、勒戒結果，認有繼續施用毒品之傾向，而經
    臺灣桃園地方法院檢察署檢察官聲請，而經臺灣桃園地方法
    院於88年4月30日以88年度毒聲字第2521號裁定令入戒治處
    所施以強制戒治，嗣其強制戒治執行滿3月後，因認成效良
    好，經臺灣桃園地方法院檢察署檢察官聲請，經臺灣桃園地
    方法院於88年10月7日以88年度毒聲字第5838號裁定停止戒
    治，所餘戒治期間付保護管束，並於88年10月22日停止戒治
    出監，其保護管束期間於89年4月25日期滿未經撤銷，而視
    為強制戒治執行完畢，又此部分犯行並經臺灣桃園地方法院
    檢察署檢察官起訴，經臺灣桃園地方法院於88年6月4日以88
    年度易字第1168號判處有期徒刑7月，並於88年10月21日確
    定等情，有本院被告前案紀錄表在卷可稽。是被告呂學霖既
    於初犯毒品危害防制條例經觀察、勒戒執行完畢釋放（即87
    年12月7日）後之5年內曾再犯施用毒品之罪，並經依法追訴
    處罰（即上揭臺灣桃園地方法院88年度易字第1168號判決）
    。且嗣後被告經臺灣新竹地方法院檢察署檢察官於99年4月1
    9日以99年度毒偵字第292號、99年度毒偵緝字第15號、99年
    度毒偵緝字第113號就被告分別：(1)98年7月5日22時20分許
    採尿時起回溯26小時內之某時許再犯施用第一級毒品之罪及
    於98年7月5日15時許再犯本案施用第二級毒品之罪、(2)99年
    2月8日採尿時起回溯26小時內之某時再犯施用第一級毒品罪
    及於99年2月8日10時許，再犯施用第二級毒品之罪之事實，
    予以起訴，有上開起訴書附卷可佐。
  3.被告復於99年3月18日凌晨1時30分許為警採尿送回溯96小時
    內，再犯本件施用第一級毒品、第二級毒品之罪，縱其施用
    毒品之時間，距前次違反毒品危害防制條例經送強制戒治執
    行完畢釋放（即88年10月22日）後已逾5年，惟並非第2次施
    用毒品，與毒品危害防制條例第20條第3項所定「5年後再犯
    」之情形有別，且因已於「5年內再犯」，顯見其再犯率甚
    高，原實施觀察、勒戒或強制戒治程序已無法收其實效，自
    應逕依毒品危害防制條例第10條之規定處罰，亦即檢察官應
    依同條例第23條第2項之規定提起公訴，原審亦應為實體判
    決，本件並無刑事訴訟法第455條之10第1項第7款「法院認
    應諭知免刑或免訴、不受理判決」之得上訴之情形，被告所
    辯，顯於法有違，不足採信。
  (三)綜上所述，本件協商判決並無刑事訴訟法第455條之4第1項
    第1款、第2款、第4款、第6款、第7款所定情形之一，或協
    商判決有違反同條第2項之規定而得提起上訴之情形，揆諸
    首揭說明，自屬不得上訴。是被告提起本件上訴，為法律上
    不應准許，應予駁回，並不經言詞辯論為之。
據上論斷，應依刑事訴訟法第455之11第1項、第367條前段、第3
72條，判決如主文。
中    華    民    國   100    年    9     月    5     日
                  刑事第十七庭  審判長法  官  王炳梁
                                      法  官  周明鴻
                                      法  官  黃雅芬
以上正本證明與原本無異。
不得上訴。
                                      書記官  鄭雅云
中    華    民    國   100    年    9     月    5     日